臺灣高等法院民事裁定　　　　　　　　　 96年度抗字第363號
抗　告　人　甲○○
上列抗告人與相對人東旺建材有限公司間假處分事件，對於中華
民國96年2月6日臺灣基隆地方法院96年度裁全字第 257號裁定，
提起抗告，本院裁定如下：
    主  文
原裁定廢棄。
抗告人提供擔保金新臺幣貳拾萬伍仟肆佰參拾參元後，相對人就
附表所示支票，於本案判決確定前，不得向付款人提示及轉讓第
三人，並應將附表所示支票交由執行人員記載其事由。
聲請及抗告費用由相對人負擔。
    理  由
一、抗告人於原法院聲請及抗告意旨略以：緣相對人因信用不佳
    ，常遭上游廠商拒收其所開立之支票，故常與伊互換支票，
    用以支付其須給付予上游廠商之款項。伊於95年12月間，開
    立四紙支票（即發票日分別為96年2月5日、96年2月15日、
    96年3月1日、96年3月29日；票號分別為RH0000000、RH0000
    000、RH 0000000、RH0000000；票面金額分別為新台幣〔下
    同〕286,300元、222,500元、200,000元、193,800 元，詳
    如附表所示）與相對人所開立四紙同面額支票（即發票日分
    別為96年2月2日、96年2月14日、96年2月27日、96年3月29
    日；票號分別為RS0000000、RS0000000、RS0000000、UA000
    0000）互換。詎相對人上揭支票號碼RS0000000、RS0000000
    之支票均無法兌現，伊遂前往相對人公司，始發現該公司已
    人去樓空、負責人亦不知去向。伊為防止相對人將附表所示
    之三紙支票（下稱系爭三紙支票）提示或轉讓予第三人，致
    請求標的現狀變更，日後難以強制執行，爰依票據法施行細
    則第4條及民事訴訟法第532條之規定，陳明願供擔保以代釋
    明，聲請命禁止相對人於本案判決確定前提示、轉讓系爭三
    紙支票，並將系爭三紙支票交由執行人員記載其事由之假處
    分。詎原裁定以：伊所提出之支票及代收票據存摺影本，雖
    足以信伊請求大概為真實。惟伊並未釋明系爭支票應予假處
    分之原因事實為由，乃駁回伊假處分之聲請，尚有未合，為
    此提起抗告等語。
二、按債權人就金錢請求以外之請求，欲保全強制執行者，得聲
    請假處分；假處分，非因請求標的之現狀變更，有日後不能
    強制執行，或甚難執行之虞者，不得為之；請求及假處分之
    原因，應釋明之；前項釋明如有不足，而債權人陳明願供擔
    保或法院認為適當者，法院得定相當之擔保，命供擔保後為
    假處分，民事訴訟法第532條、第533條準用同法第526條第1
    項、第 2項亦定有明文。是假處分制度係為保全強制執行而
    設，故凡假處分之聲請，必須有將來不能執行或執行困難之
    虞，始得為之。所謂不能強制執行，如債務人浪費財產，增
    加負擔，或就其財產為不利益之處分，將成為無資力之情形
    等是；所謂恐難執行，如債務人將移住遠方或逃匿是也（最
    高法院 19年抗字第232號判例意旨參照）。復按票據為不得
    享有票據上權利或票據權利應受限制之人獲得時，原票據權
    利人得依假處分程序，聲請法院為禁止占有票據之人向付款
    人請求付款之處分，票據法施行細則第4條亦定有明文。
三、經查：抗告人主張其開立四紙支票與相對人之四紙同面額支
    票互換。詎相對人上揭支票號碼RS0000000、RS0000000之支
    票均無法兌現，伊前往相對人公司，始發現該公司已人去樓
    空、負責人亦不知去向。若相對人將系爭三紙支票（即發票
    日分別為96年2月15日、96年3月1日、96年3月29日；票號分
    別為 RH0000000、RH0000000、RH0000000；票面金額分別為
     222,500元、200,000元、193,800元）轉讓予第三人或屆期
    提示，均將致請求標的現狀變更，而有日後不能強制執行，
    或甚難執行之虞等情，此除有抗告人所提代收票據存摺、支
    票、支票存根、支票退票理由單（以上皆影本）及相對人公
    司現場照片等件（見原法院卷第 5頁、本院卷第8至16頁)釋
    明其請求外，並陳明願供擔保以補其釋明之不足。是依上開
    規定，抗告人就其請求之原因已為釋明；至為假處分之原因
    雖釋明不足，然其陳明願供擔保，以補釋明之不足，已符民
    事訴訟法第 526條第1項、第2項之規定，是其請求准許禁止
    相對人將系爭三紙支票向付款人提示及轉讓予第三人，並應
    將系爭三紙支票交執行人員記載其事由之假處分，洵無不合
    。原裁定予以駁回，尚有未洽。抗告意旨指摘原裁定不當，
    求予廢棄，為有理由。爰廢棄原裁定，並酌定擔保金額准抗
    告人之聲請如主文第2項所示。
四、據上論結，本件抗告為有理由，依民事訴訟法第 492條、第
    95條、第78條，裁定如主文。
中　　華　　民　　國　　96　　年　　4　　月　　 30　　日
                    民事第十六庭
                          審判長 法　官 沈方維
                                 法　官 張競文
　　　　　　　　　　　           法　官 王淇梓
正本係照原本作成。
不得再抗告。
中　　華　　民　　國　　96　　年　　5 　　月　　2 　　日
　　　　　　　　　　　　　　　　 書記官 吳碧玲
附表：
┌──┬───┬────┬───┬────┬──────┐
│編號│發票人│付款人  │發票日│金    額│   票據號碼 │
│    │      │        │      │(新台幣)│            │
├──┼───┼────┼───┼────┼──────┤
│  1 │甲○○│基隆市第│96年2 │222,500 │RH0000000   │
│    │      │二信用合│月15日│元      │            │
│    │      │作社    │      │        │            │
├──┼───┼────┼───┼────┼──────┤
│  2 │甲○○│基隆市第│96年3 │200,000 │RH0000000   │
│    │      │二信用合│月1日 │元      │            │
│    │      │作社    │      │        │            │
├──┼───┼────┼───┼────┼──────┤
│  3 │甲○○│基隆市第│96年3 │193,800 │RH0000000   │
│    │      │二信用合│月29日│元      │            │
│    │      │作社    │      │        │            │
└──┴───┴────┴───┴────┴──────┘
